臺灣基隆地方法院刑事判決　　　　　　　 95年度訴字第900號
公　訴　人　臺灣基隆地方法院檢察署檢察官
被　　　告　己○○
　　　　　　　　　　（另案於臺灣基隆監獄執行中）
指定辯護人　本院公設辯護人丙○○
被　　　告　戊○○
　　　　　　　　　　（另案於臺灣基隆監獄執行中）
上列被告等因準強盜等案件，經檢察官提起公訴（95年度偵字第
4582、4630、4830、5156號），本院判決如下︰
    主  文
己○○所犯如附表「所犯罪名」欄所示之罪，均累犯，各處如附
表「科刑」欄所示之刑。應執行有期徒刑貳年貳月。
戊○○所犯如附表「所犯罪名」欄所示之罪，均累犯，各處如附
表「科刑」欄所示之刑。應執行有期徒刑壹年陸月。
    事  實
一、己○○前因竊盜案件，經本院以93年度訴字第460 號判處有
    期徒刑1年確定，於民國95年1月14日縮刑期滿執行完畢。戊○○前因搶奪案件，經本院以93年度訴字第77號判處有期徒
    刑2年，於95年1月15日執行完畢。
二、己○○、戊○○竟不思悔改，分別為下列犯行：
  (一)己○○於95年8月底某日，見基隆市○○區○○街281巷70號
    庚○○○管理之「玄鳳宮」內無人，遂意圖為自己不法之所
    有，進入該處竊取佛像所掛之金牌1面及內含新台幣 (下同)
    600元之紅包1個 (下稱犯罪事實1)。嗣己○○因另犯他案遭
    警查獲，向警方自首此部分犯行，而獲上情。
  (二)己○○意圖為自己不法之所有，於95年9月22日23 時許，騎
    乘向不知情之陳俊義借用之車號DWS-311 號機車，至基隆市
    ○○路85之7號「玄武聖仁宮」，入內竊取佛像所掛之金牌1
    面，甫得手，即為「玄武聖仁宮」管理人癸○發現，己○○
    見狀攜金牌逃逸，情急下先在廟內跌倒，後自行起身向廟外
    逃跑，癸○尾隨在後並自廟門旁持木棍在後追趕，因天雨路
    滑，己○○、癸○奔跑時先後跌倒在地，己○○則遭癸○以
    木棍追打，嗣己○○於掙脫時拋下手中之金牌並逃離現場(
    下稱犯罪事實2)。嗣癸○報警處理，經警方循線查獲上情，
    並扣得與本案無關之角尺1支、瑞士刀（含手電筒）1支、安
    全帽1頂。
  (三)己○○、戊○○共同基於意圖為自己不法所有之犯意聯絡及
    行為分擔，於95年9月29日21時30 分許，由己○○騎乘戊○○向不知情之楊賢松所借之車號K7H-821 號重機車載同戊○○，2 人先至基隆市華國飯店旁五金行內，由己○○出錢購
    買扳手1 支（未扣案，且材質、大小均不明，無從認定為兇
    器），打算竊取車牌使用。2 人騎上開機車行至基隆市○○
    路130 號騎樓，己○○坐在機車上接應把風，由戊○○攜帶
    上開扳手竊取停放在該處為李東正所有車號LS6- 150號重機
    車之號牌1面，得手後復將該號牌掛在K7H-821號重機車上 (
    下稱犯罪事實3)。再由己○○騎乘該機車載同戊○○四處尋
    找作案目四處尋找作案目標，於同日23時45分許，行經基隆
    市○○區○○路加油站旁時，見路人辛○○○獨自行走在該
    處，遂由戊○○下手搶奪辛○○○之皮包1只（下稱犯罪事
    實4）。
  (四)己○○、戊○○共同基於意圖為自己不法所有之犯意聯絡及
    行為分擔，於95年9月30日18時許，由己○○騎乘車號K7H-
    821號重機車載同戊○○至在基隆市七堵區○○○路路旁，
    由己○○坐在機車上接應把風，由戊○○攜帶上開扳手竊取
    停放在該處甲○○所有車號JU3-988號重機車之號牌，得手
    後復將該號牌掛在K7H -821號重機車上 (下稱犯罪事實5)
    。再由己○○騎乘該機車載同戊○○四處尋找作案目標，行
    經基隆市○○區○○路27號前時，見丁○○獨自騎乘機車行
    經該處，遂由戊○○下手搶奪丁○○之皮包1只 (下稱犯罪
    事實6)。
  (五)己○○於95年10月13日9時30分許，在基隆市○○區○○路8
    7號前，見該處停放之蘇瑞琪所有由子○○使用之車號AD6-6
    05號重機車鑰匙仍插在電門上，遂意圖為自己不法之所有趁
    機以該鑰匙發動該機車而竊取騎乘之 (下稱犯罪事實7)。嗣
    子○○發現遭竊後報警處理，警方在基隆市○○區○○路10
    巷協和宮旁尋獲該機車，經調閱該處之監視錄影畫面，而循
    線查獲上情，並扣得與本案無關之安全帽2頂。
  (六)己○○於95年10月26日15時20分許，在基隆市○○區○○路
    與仁一路路口，見停放在該處之車號ZZ-3870號自小客車 (
    該車係和運租車股份有限公司所有，由壬○○所使用)車內
    無人且未熄火，遂意圖為自己不法之所有，竊取該車 (下稱
    犯罪事實8)。其得手後，因壬○○報警處理並撥打留在車內
    之行動電話與其約定以付款15000元為還車條件 (被告己○○所涉恐嚇取財罪嫌部分另經臺灣基隆地方法院檢察署檢察
    官為不起訴處分)，嗣警方在渠等約定還車地點之碧砂漁港
    ，當場逮捕己○○，而獲上情。
三、案經基隆市警察局第四分局、第一分局、第二分局報告臺灣
    基隆地方法院檢察署檢察官偵查起訴。
    理  由
壹、程序事項（證據能力部分）
一、按被告以外之人於審判外之言詞或書面陳述，除法律有規定
    者外，不得作為證據；被告以外之人於偵查中向檢察官所為
    之陳述，除顯有不可信之情況者外，得為證據；被告以外之
    人於檢察事務官、司法警察官或司法警察調查中所為之陳述
    ，與審判中不符時，其先前之陳述具有較可信之特別情況，
    且為證明犯罪事實存否所必要者，得為證據；被告以外之人
    於審判外之陳述，雖不符前四條之規定，而經當事人於審判
    程序同意作為證據，法院審酌該言詞陳述或書面陳述作成時
    之情況，認為適當者，亦得為證據。當事人、代理人或辯護
    人於法院調查證據時，知有第159條第1項不得為證據之情形
    ，而未於言詞辯論終結前聲明異議者，視為有前項之同意。
    刑事訴訟法第159條第1項、第159條之1第2項、第159條之2
    、第159條之5分別定有明文。而所謂「顯有不可信性」、「
    特別可信性」、「適當性」，係指陳述是否出於供述者之真
    意、有無違法取供情事之信用性而言，故應就偵查或調查筆
    錄製作之原因、過程及其功能等項加以綜合觀察，據以判斷
    該傳聞證據是否「非顯不可信」或「有特別可信之情況」，
    倘可據以認定其任意性暨信用性俱無疑慮者，即可例外賦予
    「證據能力」，俾其成為法院審判時之適格證據資料；換言
    之，「證據能力」所強調者，實乃其作為認定被告犯罪證據
    之資格，此與其內容究否足以證明被告犯罪之「證明力」，
    尚有層次上之差別，不容混為一談。經查：
  (一)證人庚○○○、癸○、陳俊義、李東正、辛○○○、楊賢松
    、甲○○、丁○○、子○○、壬○○於警詢中向司法警察所
    為之陳述：
    上開證人於警詢之所證，雖未經具結擔保，然其內容實與被
    告己○○、戊○○於本院審理中之所供相若；兼之本案亦未
    見司法警察有何違法取供之情事，本院審酌其作成之情況暨
    檢察官或被告、辯護人並未於本案言詞辯論終結以前，就其
    證據能力提出異議，依刑事訴訟法第159條之5第1項、第2項
    規定，應例外賦予其證據適格之地位，而認其具有證據能力
    。
  (二)證人癸○、壬○○於偵查中向檢察官所為之陳述：
    本院細稽上開證人於偵查中之所證，不僅具體明確，並均係
    在檢察官告以偽證罪之處罰規定以後，始具結陳述。此有檢
    察官訊問筆錄暨各該證人結文在卷可考。是上開陳述內容之
    任意性，自已足供擔保。此外，本案復未見檢察官在偵查中
    有何違法取供而不具信用性之情事，應認上開陳述「非顯不
    可信」，依刑事訴訟法第159條之1第2項規定，自應例外賦
    予其證據適格之地位，而認其具有證據能力。
  (三)證人癸○於本院審理時之證述：
    經本院告以偽證罪之處罰規定後始具結陳述，並踐行詰問程
    序，是上開證人於本院審理時之所證，應有證據能力，得為
    本案之證據。
二、本案所涉之書證即附表「證據」欄所示書證部分，經審酌其
    作成之情況，核均與刑事訴訟法第159條之4之規定相符，復
    查無違背法定程序之取得情形，因認宜例外賦予其證據適格
    之地位，認有證據能力，得為本案之證據。
貳、實體事項
一、訊據被告己○○除犯罪事實2否認有與證人癸○發生拉扯外
    ，餘犯罪事實1、3至8均坦承不諱，並辯稱：「有在95年9月
    22日到玄武聖仁宮竊取佛像上的金牌1面，結果被癸○發現
    ，癸○拿木棍追我，並用木棍打我，我一心想走，沒有和癸○發生拉扯。」云云；其指定辯護人則辯稱：「被告己○○
    上開犯行，均係被告己○○主動向警方自首而查獲。」等情
    為被告辯護；被告戊○○除對於前開犯罪事實3、5否認有攜
    帶兇器竊盜以外，餘4、6均坦承不諱，辯稱：「己○○有購
    買1支扳手打算拆車牌，可是伊物色機車時並沒有攜帶扳手
    ，扳手是放在己○○身上，伊是徒手拔掉車牌。且是伊主動
    向警方供出而查獲，應符合自首之要件。」云云，經查：
  (一)被告己○○所為犯罪事實1、7至8及被告己○○、戊○○共
    同為犯罪事實4、6之犯行，業據渠等於偵查時及本院審理時
    坦承不諱，且有附表編號1、4、6至8「證據」欄所示之證據
    在卷可憑，被告己○○、戊○○此部分之犯行，事證明確，
    應依法論科。
  (二)就犯罪事實2部分，訊據被告己○○坦承：「有到玄武聖仁
    宮偷取金牌，後來被發現即逃走，癸○有拿棍子打他，他只
    想逃走，沒有與癸○拉扯」等情，否認其有為防護贓物、脫
    免逮捕而對證人癸○施以強暴或脅迫之犯行。經查，證人癸○雖於本院審理時證稱：「95年9月22日晚上11時許，我在
    玄武聖仁宮2樓看監視器，看到樓下有人拿著椅子到神像哪
    裡偷金牌，我從樓上下去，小偷（己○○）就從椅子上跳下
    來，因為怕他有拿兇器，我從後面推他，他有跌倒，因我在
    廟門旁放有棍子，我就拿起1支棍子在廟門外打他，他就和
    我拉扯、2人都跌倒，後來變成互毆，己○○就動手打我的
    胸口、臉部，我跟他說如果金牌再不還我，就要打死他，於
    是他把金牌丟在地上跑走。」等語（見本院96年4月24日審
    判筆錄），然依其於警詢時係證稱：「因己○○拿的金牌捏
    在手中不放，我欲搶回金牌，拉扯中他趁隙欲逃離，我就從
    旁拿起木棍追出捉住他，他見我拿棍子且捉住他拿金牌等手
    ，才放開手將金牌丟在地上逃離。」云云（見95年度偵字第
    4582號卷第24頁），於偵查時係證稱：「小偷沒有動手打我
    ，是我先動手，因他被我踹倒椅子跌倒在地上，我壓上去後
    ，他掙脫往外跑到門口又被我壓在地上，因為怕他有帶武器
    不敢太用力壓小偷，所以才拿木棍打他。後來小偷跑到右邊
    ，我一直捉住他不放，所以才在電線桿前和他一起跌倒，我
    被他拖著走，所以雙腳膝蓋及脛骨部分都有受傷。」云云（
    見同上偵卷第58頁），證人癸○對於被告己○○究竟有無出
    手毆打伊臉部、胸部？被告己○○遭證人癸○以木棍追打時
    ，究竟有無回擊，或僅是出手擋木棍？被告己○○跌倒後有
    無與證人癸○互毆，或自行掙脫爬起？等節，證人癸○前後
    供述均不一致，是否可採，並非無疑？且依卷附行政院衛生
    署基隆醫院驗傷診斷書所載，證人癸○於竊案發生後之95
    年9月23日凌晨1時10分許至醫院急診時，其係受有「兩側膝
    部挫傷併擦傷、左足背挫傷併擦傷」等傷害，核與卷附急診
    病歷上記載「病患主述被搶、跌倒」等情相符，顯然證人癸○所受之傷害係因跌倒所致，而非遭被告己○○拉扯或毆打
    所致，應堪認定，是被告己○○辯稱：「只有逃走，沒有與
    癸○發生拉扯」云云，應與實情相符，可以採信。被告己○○並無公訴人所指之準強盜犯行，其此部分之犯行應係普通
    竊盜罪，事證明確，亦堪認定。
  (三)被告己○○、戊○○2人共同所為犯罪事實3、5之竊盜犯行
    ，業據渠等偵查及本院準備程序訊問時坦承不諱，並有附表
    編號3、5「證據」欄所示之證據在卷可參，且被告2人均坦
    承竊取車牌前即先購買扳手1支打算做為拆除車牌之用（見
    本院審判筆錄），隨即被告戊○○即著手竊取車牌，然依被
    告戊○○前開辯詞，其於下手拆除時並未攜帶使用上開扳手
    ，反而將扳手交給坐在機車上把風之被告己○○，自己浪費
    時間物色所謂車牌螺絲已鬆脫之機車，其以費時、費力之方
    式，徒手拆卸車牌上之螺絲加以竊取車牌，此舉顯然與常情
    相悖，故被告戊○○於本院審理時始改稱：「未攜帶扳手，
    是徒手拆除車牌」云云，顯係事後卸責之詞，不足採信。惟
    上開扳手並未扣案，且材質、大小均不明確，本於罪疑惟輕
    原則，此部分尚難遽為認定上開扳手客觀上足為兇器之用，
    附此說明。從而，被告2人此部分竊盜犯行，事證明確，亦
    堪認定。
  (四)至於被告己○○之指定辯護人、及被告戊○○均以渠等符合
    自首要件，應予減刑云云為答辯。經本院函詢移送機關即基
    隆市警察局第一、二、四分局結果，覆稱：「（犯罪事實2
    ）基隆市警察局第四分局於偵辦過程即獲報得知己○○涉有
    重嫌，後於95年9月26日查獲己○○持有毒品案，經提示案
    發當日所遺留在現場證物（DWS-311號輕機車及涼鞋），己○○始坦承犯行。（犯罪事實7）係基隆市警察局第四分局
    中華所員警於95年10月24日19時許在基隆市○○街10巷協和
    宮旁尋獲AD6-605號重機車時，調閱該協和宮監視錄影器畫
    面察看，始知己○○涉嫌，經通知己○○到案後始坦承犯行
    。」、「（犯罪事實3至6）係基隆市警察局第一分局調閱案
    發附近監視錄影系統後，循線通知嫌疑人戊○○、己○○到
    案說明，並將翻拍照片提示嫌疑人，嫌疑人見無法脫罪，始
    向本分局坦承犯案。」、「（犯罪事實8）係被害人壬○○
    衝入所內告知其所有之自小客車（ZZ-3870）遭竊沿濱海方
    向逃逸，員警駕警備車載壬○○由後追趕並通知勤務中心呼
    叫線上組合警力實施攔截圍捕，途中壬○○以手機（000000
    0000）撥打放置在遭竊自小客車上的手機（0000000000）連
    絡，己○○要求交付新台幣15,000元始願還車，並約定在北
    寧路閱砂漁港內一手交錢、一手交車，當日13時40分許，員
    警在北寧路碧砂漁港發現該自小客車，而己○○坐在駕駛座
    內，後己○○識破員警身分，欲駕車逃離，為員警制伏，整
    個過程皆未主動向警方表示自首意願。」（見基隆市警察局
    第四分局96年1月22日基警四分偵字第0960400655號函、基
    隆市警察局第一分局96年1月22日基警一分偵字第096010057
    7、0960100578號函、基隆市警察局第二分局96 年1月23日
    基警二分偵字第0960200693號函暨函附報告書）等情，顯然
    被告己○○就犯罪事實2、7及8，被告己○○、戊○○2人就
    犯罪事實3至6之犯行，均非對於未發覺之罪自首而接受裁判
    ，不符合自首之要件，自無從為減刑之考量。
二、核被告己○○所為（附表編號1至8）係分別犯刑法第320條
    第1項之竊盜罪、第325條第1項之搶奪罪。被告戊○○所為
    （附表編號3至6）係分別犯刑法第320條第1項之竊盜罪、第
    325 條第1項之搶奪罪（詳如附表「所犯罪名」欄所載）。
    公訴意旨漏未斟酌被告己○○就附表編號2部分，並未因竊
    盜失風欲脫免逮捕、或防護贓物而與證人癸○互相拉扯、毆
    打等情事；被告己○○、戊○○就附表編號3、5部分，渠等
    行竊使用之扳手並未扣案，其大小、材質均不清楚，客觀上
    無從遽為認定足為兇器使用，而認被告己○○就附表編號2
    部分係犯刑法第329條之準強盜罪、附表編號3、5部分係犯
    刑法第321條第1項第3款之攜帶兇器竊盜罪，尚有未洽，惟
    其基本社會事實同一，本院自應予審理，並變更其起訴法條
    。被告2人就犯罪事實3、4、5、6之犯行，均有犯意聯絡及
    行為分擔，為共同正犯。被告2人所犯上開各罪，犯意各別
    ，行為亦不相同，應予分論併罰。被告2人前分別受有事實
    欄所載之有期徒刑執行完畢之情形，有臺灣高等法院被告前
    案紀錄表各1份在卷可按，渠等於執行完畢後5年內，復故意
    為本件有期徒刑以上之刑之犯行，應均論以累犯，並加重其
    刑。被告己○○所為犯罪事實1之犯行，係被告己○○向警
    方自首始告查獲乙節，可自卷附之警詢筆錄內容得證，應依
    刑法第62條前段之規定，減輕其刑，並依規定先加後減之。
    爰審酌被告2人年輕力盛，不思以已力工作賺取生活所需，
    竟以竊盜、搶奪等犯行獲取不法財物，其等行為所造成之危
    害非輕及其等犯罪後坦承之態度等一切情狀，分別量處如主
    文所示之刑，並諭知應執行之刑，以資懲戒。至於扣案之角
    尺1把、瑞士刀（含手電筒）1支、安全帽3頂，與本案均無
    關係，均不予宣告沒收，附此說明。
三、
據上論斷，應依刑事訴訟法第299條第1項前段、第300條，刑法
第28條、第320條第1項、第325條第1項、第47條第1項、第62條
前段、第51條第5款，判決如主文。
本案經檢察官乙○○到庭執行職務。
中　　華　　民　　國　　96　　年　　5 　　月　　8 　　日
                  刑事第三庭審判長法  官    王福康
                                  法  官    王慧惠
                                  法  官    何怡穎
以上正本證明與原本無異。
對於本件判決如有不服，應於收受送達後10日內向本院提出上訴
書狀，上訴於臺灣高等法院，並按他造當事之人數附具繕本。
中　　華　　民　　國　　96　　年　　5 　　月　　8 　　日
                                  書記官    鄭梅君
 ┌──┬──────┬───────────────┬────────────┬─────────┐
 │編號│ 犯罪事實   │       證               據    │  所    犯    罪    名  │科           刑   │
 ├──┼──────┼───────────────┼────────────┼─────────┤
 │ 1  │ 事實欄二、 │(1)被告己○○之自白。         │刑法第320條第1項之竊盜罪│有期徒刑貳月。    │
 │    │ 犯罪事實1  │(2)證人庚○○○於警詢之證述。 │。                      │                  │
 ├──┼──────┼───────────────┼────────────┼─────────┤
 │ 2  │ 事實欄二、 │(1)被告己○○坦承於上開犯罪事 │刑法第320條第1項之竊盜罪│有期徒刑肆月。    │
 │    │ 犯罪事實2  │   實2所示時、地，竊取金牌，得│。                      │                  │
 │    │            │   手後遭癸○發現之陳述。     │                        │                  │
 │    │            │(2)證人癸○於偵查及本院之證述 │                        │                  │
 │    │            │   。                         │                        │                  │
 │    │            │(3)證人陳俊義於警詢之證述。   │                        │                  │
 │    │            │(4)卷附案發現場圖、現場照片。 │                        │                  │
 ├──┼──────┼───────────────┼────────────┼─────────┤
 │ 3  │ 事實欄二、 │(1)被告己○○、戊○○之自白。 │刑法第320條第1項之竊盜罪│有期徒刑參月。    │
 │    │ 犯罪事實3  │(2)證人李東正於警詢之證述。   │。                      │共同。            │
 │    │            │(3)卷附基隆市警察局車牌遺失協 │                        │                  │
 │    │            │   尋電腦輸入單、車牌失竊資料 │                        │                  │
 │    │            │   個別查詢報表。             │                        │                  │
 ├──┼──────┼───────────────┼────────────┼─────────┤
 │ 4  │ 事實欄二、 │(1)被告己○○、戊○○之自白。 │刑法第325條第1項之搶奪罪│有期徒刑捌月。    │
 │    │ 犯罪事實4  │(2)證人辛○○○於警詢之證述。 │。                      │共同。            │
 │    │            │(3)證人楊賢松於警詢之證述。   │                        │                  │
 │    │            │(4)卷附之贓物認領保管單。     │                        │                  │
 ├──┼──────┼───────────────┼────────────┼─────────┤
 │ 5  │ 事實欄二、 │(1)被告己○○、戊○○之自白。 │刑法第320條第1項之竊盜罪│有期徒刑參月。    │
 │    │ 犯罪事實5  │(2)證人楊賢松於警詢之證述。   │。                      │共同。            │
 │    │            │(3)證人甲○○於警詢之證述。   │                        │                  │
 │    │            │(4)卷附贓物認領保管單、起贓照 │                        │                  │
 │    │            │   片、機車行車執照影本。     │                        │                  │
 ├──┼──────┼───────────────┼────────────┼─────────┤
 │ 6  │ 事實欄二、 │(1)被告己○○、戊○○之自白。 │刑法第325條第1項之搶奪罪│有期徒刑捌月。    │
 │    │ 犯罪事實6  │(2)證人丁○○於警詢之證述。   │。                      │共同。            │
 │    │            │(3)證人甲○○於警詢之證述。   │                        │                  │
 │    │            │(4)證人楊賢松於警詢之證述。   │                        │                  │
 │    │            │(5)卷附贓物認領保管單、起贓照 │                        │                  │
 │    │            │   片、機車行車執照影本。     │                        │                  │
 ├──┼──────┼───────────────┼────────────┼─────────┤
 │ 7  │ 事實欄二、 │(1)被告己○○之自白。         │刑法第320條第1項之竊盜罪│有期徒刑參月。    │
 │    │ 犯罪事實7  │(2)證人子○○於警詢之證述。   │。                      │                  │
 │    │            │(3)卷附贓物認領保管單、車輛失 │                        │                  │
 │    │            │   竊作業查詢資料、監視錄影翻 │                        │                  │
 │    │            │   拍照片。                   │                        │                  │
 ├──┼──────┼───────────────┼────────────┼─────────┤
 │ 8  │ 事實欄二、 │(1)被告己○○之自白。         │刑法第320條第1項之竊盜罪│有期徒刑參月。    │
 │    │ 犯罪事實8  │(2)證人壬○○於警詢及本署偵訊 │。                      │                  │
 │    │            │   之證述。                   │                        │                  │
 │    │            │(3)卷附之贓物認領保管單。     │                        │                  │
 └──┴──────┴───────────────┴────────────┴─────────┘
附錄論罪法條
刑法第320條第1項
    意圖為自己或第三人不法之所有，而竊取他人之動產者，為
    竊盜罪，處5年以下有期徒刑、拘役或5百元以下罰金。
刑法第325條第1項
    意圖為自己或第三人不法之所有，而搶奪他人之動產者，處
    6月以上5年以下有期徒刑。
